【裁判字號】    90,交聲,412
【裁判日期】    901025
【裁判案由】    違反道路交通管理處罰條例聲明異議
【裁判全文】
臺灣臺北地方法院交通事件裁定                      九十年度交聲字第四一二號
    異議人即
    受處分人  甲○○
右列受處分人因違反道路交通管理處罰條例案件，對於臺北市交通事件裁決所中華民
國九十年五月四日所為之處分( 原處分案號：北市裁三字第駕裁22-A00000000號 )聲
明異議，本院裁定如左：
        主      文
原處分撤銷。
        理      由
一、「道路交通安全規則」第二條第一項第一款及「道路交通管理處罰條例」第三條
    第八款均明文規定該等有關道路交通管理法規所稱之「汽車」包含「機器腳踏車
    」。汽( 機 )車駕駛人駕駛汽( 機 )車之行車速度應依標誌之規定，無標誌者，
    在市區道路之時速不得超過四○公里，「道路交通安全規則」第九十三條第一項
    第一款定有明文。如汽( 機 )車駕駛人駕駛汽( 機 )車之行車速度超過規定之最
    高時速者，處新臺幣一千二百元以上二千四百元以下( 即銀元四百元以上八百元
    以下 )罰鍰，並記違規點數一點，修正前「道路交通管理處罰條例」第四十條第
    一項及第六十三條第一項亦有處罰規定( 按「道路交通管理處罰條例」第四十條
    第一項規定業於九十年一月十七日經總統令修正公布並自同年六月一日施行，刪
    除有關銀元罰鍰之處罰規定。惟查交通違規裁罰案件之性質，係道路交通主管機
    關本於職權就個別交通違規行為所為裁罰之決定而對外直接發生法律效果之單方
    行政行為，按實體從舊程序從新原則，本件自應適用修正前之「道路交通管理處
    罰條例」第四十條第一項規定，行政法院五十六年度判字第八十一號判例參照 )
    。又逕行舉發違反道路交通管理事件，經汽( 機 )車所有人依通知單之應到案日
    期，並告知違規駕駛人姓名、身分證統一編號及住址者，處罰機關應即另行通知
    違規駕駛人到案依法處理；逾應到案日期，處罰機關應依道路交通管理處罰條例
    第八十五條第三項規定處罰該汽( 機 )車所有人，「違反道路交通管理事件統一
    裁罰標準及處理細則」第二十四條亦有明文規定。
二、本件受處分人即異議人甲○○夫婿乙○○於九十年二月廿三日中午十二時四十分
    許，駕駛甲○○所有之一輛車牌DQH-759 號輕型機器腳踏車，沿速限四○公里之
    臺北市市區道路「市○○道」( 南側 )第二線車道由西往東方向行駛，甫經穿越
    市○○道、林森北路交岔路口約一百公尺左右，為臺北市政府警察局中山分局交
    通分隊執勤員警吳明華使用移動式( 三角架 )雷達測速照相儀器( 科學儀器 )測
    得其竟以時速六十九公里之行車速度超速廿九公里行駛，即予拍照採證，以其有
    違反「道路交通管理處罰條例」第四十條第一項規定之行為掣單( 北市警交大字
    第238203327 號 )並指定應到案日期( 九十年四月十一日 )逕行舉發。嗣受處分
    人夫婿乙○○於期限內向原處分機關申訴，表明其係實際駕駛人，原處分機關請
    舉發單位調查結果，仍認受處分人確有前揭違規行為，原處分機關乃於九十年五
    月四日依「道路交通管理處罰條例」第四十條第一項、第六十三條第一項及第八
    十五條第三項歸責於車牌DQH-759 號輕型機器腳踏車所有人即異議人裁處新臺幣
    一千二百元罰鍰並記違規點數一點之處分。
三、訊據受處分人固不否認其夫乙○○駕駛該輛為其所有之車牌DQH-759 號輕型機器
    腳踏車於前揭時地為警拍照之事實，惟矢口否認有違反「道路交通管理處罰條例
    」之行為，辯稱略以該輛車牌DQH-759 號輕型機器腳踏車老舊，且由相片可知拍
    照採證當時，恰有一輛自用小客車駛過，請查明究竟係何人駕車超速行駛云云。
    經查：右揭事實，業據證人( 舉發員警 )吳明華於本院調查中親自到庭具結，就
    其於前揭時地所使用之移動式( 三腳架 )雷達測速照相儀器，係以進入鏡頭中央
    ( 即對焦位置 )之受處分人所有之車牌DQH-759 號輕型機器腳踏車為測速對象，
    倘若係相片所示左前方之自用小客車超速行駛，則將拍下自用小客車在輕型機器
    腳踏車左側平行之影像，如果採證相片顯示兩輛車平行影像，則不會逕行舉發以
    免爭議等情證述綦詳，載明筆錄在卷可稽。受處分人辯稱未超速行駛壹節，無非
    係卸責之詞，不足採信。惟查受處分人夫婿乙○○於九十年三月廿二日即已告知
    原處分機關其係本件違規超速行為為警查獲時之駕駛人，有「臺北市交通事件裁
    決所受理民眾交通違規申訴紀錄表」影本一紙在卷，原處分機關猶以車輛所有人
    甲○○為裁罰對象，即有未洽。本件異議雖無理由，原處分既有前揭可議，本院
    即無從維持而應予撤銷，另由原處分機關為適當之裁罰，以資適法。
據上論斷，應依道路交通案件處理辦法第二十條前段，裁定如主文。
中      華      民      國    九    十    年      十      月    廿五    日
                          臺灣臺北地方法院交通法庭
                                  法  官  鍾      華
右正本證明與原本無異。
如不服本裁定，應於裁定送達後五日內向本院提出抗告狀。
                                  書記官  黃  繡  琴
中      華      民      國    九    十    年      十      月  二十六    日


司法院資訊處製作；財團法人民間司法改革基金會備份。
